臺灣高等法院刑事判決　　　　　　　　94年度上訴字第2450號
上　訴　人　臺灣板橋地方法院檢察署檢察官
被　　　告　庚○○
選任辯護人　郭憲文律師
被　　　告　甲○○
選任辯護人　江東原律師
　　　　　　趙文銘律師
　　　　　　許英傑律師
被　　　告　乙○○
　　　　　　張玉希律師
　　　　　　韓世祺律師
被　　　告　丙○
被　　　告　己○○
前列二人共同
指定辯護人　李承志律師
被　　　告　丁○○
選任辯護人　林家祺律師
　　　　　　李兆環律師
被　　　告　戊○○
選任辯護人　吳誠修律師
被　　　告　壬○○
選任辯護人　陳信亮律師
被　　　告　辛○○
選任辯護人　陳美智律師
上列上訴人因被告等人違反貪污治罪條例等案件，不服臺灣板橋
地方法院九十二年度訴字第二五０八號，中華民國94年5月24 日
第一審判決（起訴案號：臺灣板橋地方法院檢察署九十一年度偵
字第四七六八號、九十一年度偵字四七六九號、九十一年度偵字
四七七０號、九十二年度偵字一三三二三號、九十二年度偵字一
三三二四號），提起上訴，本院判決如下：
    主  文
上訴駁回。
    理  由
壹、公訴意旨：被告丁○○自民國八十八年一月起至九十一年一
    月間，任交通部觀光局觀音山風景區管理所（以下簡稱風管
    所）之所長；被告戊○○自八十七年起，任風管所之技正兼
    股長；被告壬○○自八十八年間迄今，任風管所組員；辛○○自八十八年迄今，擔任台北縣政府農業局山坡地保育課台
    北縣五股鄉、烏來鄉山坡地查報員，四人均負有內政部所公
    告之林口特定區內觀音山風景區內之違章、濫墾、濫葬之查
    報、裁罰、移送等職責，皆係依據法令從事公務之人員。己○○係台北縣五股鄉鄉民代表，丙○係己○○之丈夫，為五
    股鄉地方人士；紀文章、翁振財、易家成（三人均另為緩起
    訴處分）、庚○○、甲○○、乙○○等係殯葬業者，專門在
    上開觀音山風景區內從事墓地之買賣、墳墓之施作（俗稱：
    作風水）等業務。觀音山原係水土保持法及山坡地保育利用
    條例所規定之山坡地，於五十九年間，劃歸為林口特定區，
    故凡觀音山風景特定區內公有或私有土地之非農業用途，除
    依水土保持法、山坡地保育利用條例等法規範外，不得任意
    開挖整地；另依發展觀光條例及風景特定區管理規則規定，
    在特定區內不得有竊佔公有地、擅自變更地形、地貌、濫墾
    、濫葬、濫採、違建等行為，而舊有之建築、墳墓，須先向
    風管所等主管機關報請核准後始得整修，餘皆不得重建、擴
    建，尤其墳墓「撿骨」後，該地即須恢復原狀（回填、植生
    ），不得再葬。然丁○○、戊○○、壬○○、辛○○等人，
    竟違背職務收受賄賂包庇庚○○等殯葬業者，在觀音山地區
    濫墾、濫葬，茲將收賄包庇之情形分述如下：
  一、台北縣八里鄉殯葬業者庚○○，明知台北縣八里鄉○○里
      ○段渡船頭小段六三一地號土地（地名：十三甲，以下簡
      稱「十三甲土地案」），係國有財產局所有而由風管所管
      理之公有山坡地，不得擅自從事墳墓用地之開發，竟於九
      十年五月十五日十三時許，於前開土地上擅墾二處墓園，
      經風管所巡山員許雍佳、吳建興發覺，並拍攝施工之人、
      車照片，惟庚○○恐遭舉發，遂以紅包袋裝妥新台幣（下
      同）三千元之賄賂，欲當場行賄拍照之許雍佳等人，然遭
      許雍佳等人當場拒絕。嗣庚○○為恐遭查報及勒令停工，
      乃託請與丁○○、丙○、己○○夫婦，並當場交付三萬元
      賄賂予丙○、請己○○、丙○行賄風管所人員擺平該案。
      丙○等人收受後，即推由丙○攜三萬元之賄賂，行賄風管
      所巡山員吳建興，遭吳建興當場拒絕，丙○並於數天後電
      告庚○○表示：「已處理好了，儘快施工」。同年月二十
      二日，許雍佳將上開拍得之現場二十張照片及巡查紀錄表
      ，送交被告壬○○併同八里鄉內龍形地區等查報案簽處函
      稿，經被告戊○○審核、丁○○批示准發八里鄉公所、台
      北縣政府查處，惟丁○○審核其監督之業務時，因受己○○、丙○之關說，明知違背法令，竟基於圖利他人之犯意
      ，於九十年五月二十六日（星期六）上午，在風管所旅遊
      中心櫃臺旁指示許雍佳，將本案查報之施工人員、車輛照
      片抽出銷燬，以湮滅事證，然遭許雍佳拒絕。丁○○乃轉
      請共同犯意聯絡之戊○○向壬○○下達前述指示，經壬○○同意而於九十年五月二十八日以觀音技字第六一二號函
      發文時，故意隱匿未將該函應附之有關庚○○案之現場簡
      圖及內有庚○○、車輛之二十張照片，併同其他龍形地區
      等案之照片、巡查記錄表正本，一起發出，該函稿及附件
      則由壬○○，交不知情之張森茂逕行歸檔，使台北縣政府
      農業局、八里鄉公所因未接獲風管所陳報之庚○○濫墾、
      濫葬案之詳細資料，故未能據以裁處，因此直接圖利庚○○。直至本署於九十一年九月十二日至現場勘驗時，台北
      縣政府農業局承辦人員才發現庚○○擅自開發墳墓之事實
      ，並於九十一年十月二十二日作出裁罰。
  二、乙○○係台北縣五股鄉○○路○段一百號及一百零二號「
      鴻興土雞城」之老闆，其所有之台北縣五股鄉○○○段崩
  　　山小段第九十四號山坡地（位於台北縣五股鄉○○路○段
      七十一號之四「山大王土雞城」旁，以下簡稱「山大王土
      雞城案」），亦係風管所所轄之風景區。乙○○意圖謀利
      ，於九十年五月間，以每坪四萬五千元之代價，租予殯葬
      業者翁振財三十六坪（共計一百六十二萬餘元）供施作「
      鄭添文之墳墓」，經民眾上交通部觀光局網站檢舉，該局
      轉知風管所，丁○○遂於九十年五月二十四日，率巡山員
      許雍佳至現場查察，當場查獲翁振財等工人於現場施作墳
      墓，丁○○除指示許雍佳將施工之工人、車拍照九張外，
      丁○○本人並記錄翁振財之電話、住址、車號及該土地地
      主為乙○○；其後，丁○○明知地主乙○○為其友人，竟
      於查察當日中午率許雍佳至乙○○所開設之鴻興土雞城，
      向乙○○告知查獲之情形。返所後許雍佳乃於同年月二十
      五日將該九張照片及巡查記錄表交該所承辦組員壬○○簽
      處，壬○○便將本案併同台北縣五股鄉內北勢坑區等查報
      案併簽函稿，經戊○○審核送丁○○批示准發五股鄉公所
      、台北縣政府查處。丁○○於勘查後數日，明知違背職務
      ，經以兄弟到觀音山旅遊缺錢招待為藉口（與乙○○供稱
      丁○○係因太太返國沒錢前去接機等說詞不符），向乙○○要求賄賂一萬元，嗣後又藉故缺錢，再向乙○○索賄二
      萬元，乙○○因其土地上濫葬墳墓之事實已被丁○○查獲
      ，故期約同意支付該二筆賄賂；另翁振財唯恐遭風管所查
      報、移送，另商請台北縣五股鄉代表己○○、丙○夫婦出
      面說項，己○○並與丁○○約在施工現場會面研商，丁○○當場即將前述濫墾、濫葬，且有鉛筆註記車主姓名車籍
      資料之施工照片提示予己○○，數日後己○○之夫丙○即
      以電話告知翁振財表示「沒事了，可以繼續做」。丁○○
      批示上開巡查記錄表之監督事務時，因受乙○○、己○○
      夫婦之期約、關說，明知違背法令，竟基於圖利他人之犯
      意，乃於九十年五月二十六日（星期六）上午，在風管所
      旅遊中心之櫃臺旁指示許雍佳，將本案之施工人員、車輛
      照片抽出銷燬，湮滅事證，然遭許雍佳拒絕。丁○○乃轉
      請共同犯意聯絡之戊○○向壬○○下達前述指示，經壬○○同意，乃於九十年五月二十八日發文時，未將本案內有
      車號ＧＩ—八○七五號貨車及翁振財本人施工等三張照片
      ，併同北勢坑地區等案以九十年五月二十八日觀音技字第
      六一三號函發出予台北縣政府、五股鄉公所，嗣於該函稿
      歸檔時，逕將本案之巡查記錄表、六張照片等正本併同其
      他案件之影本留底，竟將該三張照片隱匿銷燬，經法務部
      調查局搜索風管所，查扣該歸檔公文資料，經比對巡山員
      許雍佳提供之前述九張翁振財施工照片，該歸檔公文僅剩
      六張照片正本，其中足資辨認翁振財、工人、施工車輛之
      三張照片，皆遭丁○○等風管所人員抽取銷燬，因此直接
      圖利乙○○、翁振財等人。
  三、易家成（原名易國勝）所有之台北縣五股鄉○○段福隆山
      小段二一六地號山坡地（位於台北縣五股鄉○○路八十四
      巷巷底，潮音洞附近），面積約一千多坪，亦係風管所所
      轄之風景區，九十年四月間易家成將前開土地租予紀文章
      、翁振財租金每年二十萬元，供施作謝姓家族墓塔等工程
      ，九十年六月間，因該地大肆開挖，遭台北縣政府農業局
      水保課五股鄉山坡地查報員辛○○發現，辛○○乃於九十
      年八月三日以九十北府農山字第二九二六四七號函邀相關
      單位辦理會勘，易家成、翁振財、紀文章等人恐遭移送、
      裁罰，乃集資十萬元交予與辛○○熟識之易家成，欲行賄
  　　辛○○擺平本案，推由易家成電邀辛○○至台北縣五股鄉
      ○○路○段五七七巷內某麵攤，當場將十萬元以信封袋包
      裝交給辛○○，辛○○明知違背職務，竟仍予期約收受，
      並表示「我幫你處理看看」。翌日，辛○○打電話約易家
      成於台北縣五股鄉○○路一段菜市場邊，將該十萬元退還
      予易家成，並表示「不方便處理」，經前述行賄打點等作
      為，本案乃迄未裁罰，直至九十年十一月間因謝姓家族塔
  　　之墓地遭台北縣政府警察局蘆洲分局刑事組取締移送，台
      北縣政府農業局承辦人員獲悉後恐東窗事發，始於九十一
      年四月三日裁處本案。
  四、九十年五、六月間，立法委員陳宏昌祖母陳張卻之墳墓因
      撿骨、移墳至台北縣五股鄉○○○段坑口小段四九二號山
      坡地上（地名北勢坑），乃委請甲○○承作該墳墓；惟施
      工時適壬○○、謝茂松、吳建興三人會勘附近山坡地，發
      覺該處開挖施工查獲怪手司機楊金成、工人陳火旺，乃由
      謝茂松（另為不起訴處分）負責簽報本案至台北縣政府。
      甲○○獲悉後為擺平本案，乃於會勘後以信封袋內裝二萬
      元之賄款，拜託紀文章轉交予風管所之承辦員壬○○，紀
      文章則透過易家成將賄款二萬元交付予壬○○，壬○○明
      知違背職務，竟仍予期約收受；乃本案雖已會勘，但直至
      竣工，風管所、五股鄉公所皆未續查、續報，且台北縣政
      府農業局山保課亦未依法裁罰，直至本件偵辦後經搜索台
      北縣政府農業局、風管所，及向五股鄉公所調卷，台北縣
      政府農業局承辦人員辛○○獲悉後恐東窗事發，始於九十
      一年二月六日裁處本案。
  五、九十年三月至五月間風管所巡山員許雍佳共計查報界碑附
      近等三十六件濫墾、濫葬案，許雍佳離職後，由吳建興接
      任巡山員，九十年六月至十一月間吳建興共計查報凌雲禪
      寺附近等十五件濫墾、濫葬案，二人共計查報五十一案，
      並將照片、巡查記錄表送壬○○簽處，惟經法務部調查局
      北部機動工作組搜索風管所壬○○辦公室，比對扣押物「
      風管所查報案」，九十年三月起至十二月止壬○○僅簽處
      四十案，計有八里鄉龍晉殿前之濫墾、濫葬案等十一案，
      接案後未轉報台北縣政府等單位查處，且經搜索迄未查獲
      八里鄉龍晉殿前之濫墾、濫葬案等十一案卷證，顯已遭壬○○銷燬。
  六、因認被告丁○○、壬○○、辛○○所為，均係犯貪污治罪
      條例第四條第一項第五款之對於違背職務要求期約收受賄
      賂罪嫌；被告丁○○、壬○○、戊○○所為，均另犯貪污
      治罪條例第六條第一項第四款之對於主管事務直接圖利罪
      嫌、刑法第一三八條之隱匿毀壞公務上掌管文書罪嫌；被
      告己○○、丙○、庚○○、甲○○、乙○○等人所為，係
      犯貪污治罪條例第十一條第一項之行賄罪嫌。被告庚○○
      另違反山坡地保育利用條例第九條第七款、第十條規定，
      又犯同條例第三十四條第一項之擅自於公有土地上開墾墳
      墓罪嫌。
貳、檢察官上訴意旨略以：
  一、被告庚○○部分：
  （一）被告庚○○於調查局及檢察官訊問時均供稱有拿三萬元
        予丙○，請丙○透過己○○向丁○○行賄，核與丙○於
        偵訊時所述之情節相符，堪信為真（見丙○九十二年七
        月十六日之偵訊筆錄）。且被告庚○○因「十三甲土地
        案」，經許雍佳及吳建興發現並拍照，惟被告庚○○事
        後竟能繼續完成墳墓開發工作，且亦遲至一年多以後之
        九十一年十月二十二日（本署偵辦本案以後）始遭台北
        縣政府裁罰，足見被告庚○○確因其委託丙○向丁○○
        行賄致生免予裁罰之利益。
  （二）證人即負責五股鄉公所山坡地查報之謝茂松於審理時證
        稱山坡地查報之流程若有在現場看到行為人就查報並通
        知警方，若未發現行為人則待查明土地所有人後再查報
        土地所有人等語；足見被告庚○○係行為人，本即應接
        受裁罰，然因其行賄行為致未即裁罰，其犯行甚明。
  二、被告丙○、己○○部分：
  （一）有關前述壹、一起訴部分，上訴理由如前述貳、一。庚○○、丙○及己○○於審理時雖然翻異前詞，然渠等於
        調查局及本署偵訊時之證詞，均有錄音錄影為證，且亦
        經調查員魏建財等人證稱渠等於調查局時之筆錄均係出
        於自由意志，原審就被告等人於調查局詢問時之供詞均
        不予採納，卻未敘明理由。
  （二）翁振財係丙○之姪兒，其於偵訊時尚且供稱因施作墳墓
        遭查報，遂委請丙○透過己○○向丁○○關說請免予處
        罰，且因其照片遭抽出而未隨函發送等情。翁振財與被
        告丙○、己○○為親屬關係，所為之證詞尚且對其不利
        ，應可信為真實。被告丙○、己○○犯罪應為明確。
  三、被告乙○○部分：丁○○於調查及偵訊時自承其於查報被
      告乙○○之「山大王土雞城案」後，曾向乙○○借錢，其
      對於借錢之目的、金額，於偵、審時供述前後不一，且與
      常情未合；且翁振財於偵訊時亦陳稱遭查報後有交錢給乙○○作為打通員警之費用，且後來亦完成該墳墓等語（見
      翁振財於九十一年二月二十五日及七月十六日偵訊筆錄）
      ，雖被告乙○○遭台北縣政府裁處罰款，惟係遲在九十一
      年三月八日，已在本署開始偵辦本案以後。足認被告乙○○確因其行賄行為免予裁罰。
  四、被告戊○○部分：原審未採納壬○○於調查局及檢察官訊
      問時之供述，徒以壬○○於原審審理時之證述為據。然壬○○於調查局之筆錄非經不當詢問，業經魏建財等人證述
      在卷，且有偵訊錄音帶可勘驗。又壬○○於檢察官訊問時
      係以被告之身分供述，並非證人，惟依刑事訴訟法第二百
      八十七條之二規定，係規定「法院」就被告本人之案件調
      查共同被告時，該共同被告準用有關人證之規定，未規定
      偵查中亦應同樣適用，且原審亦未敘明何以其偵訊時之供
      述有何不可採信之理由。
  五、被告丁○○部分：自八十九年七月十三日起，觀音山風景
      區內之濫葬等事項，雖已決議委由台北縣政府全權處理；
      惟實際上仍由風管所與五股鄉公所負責實際之查報工作，
      待查報違規人後若為現行犯則通知警方處理，若非現行犯
      則函報台北縣政府裁罰，此據五股鄉公所山坡地查報員謝
      茂松結證在卷，是風管所實際上就濫葬業務仍負有查報權
      責。且證人即台北縣政府農業局技士林慶華證稱：查報時
      雖未必須附照片，但若附有照片比較好，且若附有行為人
      之照片則裁罰對象則為行為人等語。是風管所查報時是否
      將造墓工人及車輛之照片隨附台北縣政府確具重要性。其
      他上訴理由同前貳、一、二、三、四部分。
  六、被告甲○○部分：被告甲○○已坦承遭查報後將二萬元交
      付予紀文章，再由紀文章透過易家成轉交予壬○○，此亦
      據易家成於調查及偵查中供述在卷，易家成並因坦承犯行
      ，經檢察官為緩起訴處分在案；雖易家成嗣於審理時語多
      保留，均答稱忘記了等語，惟應為當庭面對壬○○等人，
      多所顧忌之故，且易家成於法院詰問時亦稱偵訊時筆錄實
      在，易家成於調查及偵查中所述應可採信。
  七、被告壬○○部分：被告壬○○已於調查及偵查中數度坦承
      犯行，互核其陳述之犯罪細節均相符，堪信為實，且有證
      人甲○○、易家成於調查及偵查中之指證。渠等於法院審
      理時雖均翻異前詞，惟渠等均為同案被告，若指證他人則
      不免敘及自身犯行，難期待其等於審理時所述為真，是應
      以其調查及偵查中指述為可採。又原審認為巡山員吳建興
      將查報表交付予壬○○之過程，均無類似收據或簽簿等文
      件，然經搜索風管所結果，巡山員所稱查報件數與實施搜
      索扣押資料件數比對結果，於九十年三月至十二月間，即
      有十一件之多未向台北縣政府查報，是於如此短之時間內
      ，即有如此數量之多的查報案件遭隱匿，已非日常疏失所
      致，再核諸其等於調查及偵查時之證言，應認壬○○犯行
      甚為明確。
  八、被告辛○○部分：證人易家成於法院審理語多保留，已如
      前述，惟其於審理時仍證稱：被告辛○○在收受十萬元之
      信封後，於同日返回縣政府後即電告稱再看看有無辦法處
      理等語。斯時被告辛○○已對易家成之行賄行為已有認識
      ，自已該當收受賄賂之罪，不因其嗣後返還即不論罪。
參、本院按，犯罪事實應依證據認定之，無證據不得認定犯罪事
    實；又不能證明被告犯罪者，應諭知無罪之判決，刑事訴訟
    法第一百五十四條第二項、第三百零一條第一項分別定有明
    文。又犯罪事實之認定，應憑真實之證據，倘證據是否真實
    尚欠明確，自難以擬制推測之方式，為其判斷之基礎；而認
    定犯罪事實之證據係指足以認定被告確有犯罪行為之積極證
    據而言，該項證據自須適合於被告犯罪事實之認定，始得採
    為斷罪之資料。且刑事訴訟上證明之資料，無論為直接或間
    接證據，均須達於通常一般之人均不致有所懷疑，而得確信
    其為真實之程度，始得據為有罪之認定，若其關於被告是否
    犯罪之證明未能達此程度，而有合理懷疑之存在，致使無從
    形成有罪之確信，根據「罪證有疑，利於被告」之證據法則
    ，即不得遽為不利被告之認定。其以情況證據（即間接證據
    ）斷罪時，尤須基於該證據在直接關係上所可證明之他項情
    況事實，本乎推理作用足以確證被告有罪，方為合法，不得
    徒憑主觀上之推想，將一般經驗有利被告之其他合理情況逕
    予排除。末按，刑事訴訟法第一百六十一第一項規定：檢察
    官就被告犯罪事實，應負舉證責任，並指出證明之方法。因
    此，檢察官對於起訴之犯罪事實，應負提出證據及說服之實
    質舉證責任。倘其所提出之證據，不足為被告有罪之積極證
    明，或其指出證明之方法，無從說服法院以形成被告有罪之
    心證，基於無罪推定之原則，自應為被告無罪判決之諭知（
    最高法院九十二年臺上字第一二八號判例參照）。本院基於
    下述之理由，認為本案依公訴人所舉之證據及原審法院基於
    當事人調查所得之證據，實尚不足以認定被告有公訴人所起
    訴之犯行，茲分述如次：
  一、被告庚○○部分：
  （一）公訴人認被告庚○○涉犯貪污治罪條例第十一條第一項
        之行賄罪，且因違反山坡地保育利用條例第九條第七款
        、第十條規定，涉犯同條例第三十四條第一項之擅自於
        公有土地上開墾墳墓罪等罪嫌，係以庚○○九十一年四
        月十二日檢察官訊問筆錄（以下簡稱：偵查筆錄，見九
        十一年度他字第一二八三號卷，下稱偵卷七，第三八頁
        反面）、許雍佳九十二年二月十七日偵查筆錄（見偵卷
        七第三二一頁反面）、庚○○九十一年四月十二日調查
        局筆錄（見偵卷七第二五、二六頁）、丙○九十一年五
        月六日調查局筆錄（見九十一年度偵字第四七六九號卷
        ，下稱偵卷五，第一五四頁）、丙○九十二年七月十六
        日偵查筆錄（見九十二年度偵字第一三三二四號卷，下
        稱偵卷十，第五十、五一頁）、陳忠德九十二年一月九
        日偵查筆錄（見九十一年度他字第三一一六號卷，下稱
        偵卷八，第一五八頁）及卷附之庚○○之自白書（見偵
        卷七第二九頁）、財政部國有財產局臺灣北區辦事處九
        十一年十二月十二日臺財產北改字第0910038659號函（
        見偵卷七第二九七頁）、許雍佳九十年五月二十二日十
        三甲區巡查紀錄表（見九十一年度他字第五一九號卷，
        下稱偵卷一，第一一四頁）、臺北縣政府九十一年十月
        二十二日北府農山字第0910603144號函及所附行政處分
        書（見偵卷七第二九一頁）、臺北縣政府九十二年二月
        十二日北府農山字第0920033776號行政處分撤銷函（見
        偵卷八第一六０頁）、臺北縣政府九十二年二月十二日
        北府農山字第0920023207號函及所附行政處分書（見偵
        卷八第一五四頁）為其論據。
  （二）訊之被告庚○○固不否認有交付被告丙○三萬元之事實
        ，惟堅詞否認有何行賄、擅自於公有土地上開墾墳墓等
        犯行，辯稱：被告拿給丙○的三萬元是還款，並非賄款
        ，至於許雍佳、吳建興等人去巡山時，被告是把口袋裡
        面的香菸拿出來請他們抽，請他們不要拍照，因為口袋
        裡面的東西很多，才會連同掃墓的人給被告的紅包一併
        拿了出來，但被告並沒有要給紅包的意思；再者，該門
        墳墓只是修理，墓主給被告的修繕費大概二門墳墓約三
        萬元左右，被告只是做工的等語。經查：
    １、關於行求、交付賄賂三千元部分：
    （１）按貪污治罪條例第十一條第一項對於公務員違背職務
          之行為交付賄賂罪，乃必要共犯中之對向犯，以彼此
          之間相互對立之意思，業經合致而成立犯罪；苟公務
          員顯無收受賄賂之意，則行為人之行賄行為，應僅止
          於行求階段，自難依交付賄賂罪論處（最高法院六二
          年台上八七九號判例意旨參照）。依檢察官起訴之上
          開事實，因許雍佳等人當場拒絕，故此部分所應審酌
          者僅為被告庚○○是否行求賄賂，應無交付賄賂之問
          題，應先敘明。
    （２）其次，被告庚○○於調查局及檢察官訊問時固坦承巡
          山員前往拍照時，被告有拿出現金（紅包）三千元給
          姓吳的（即吳建興），表示給對方買菸，不收我就收
          起來等事實（見偵卷七第二五、三八頁反面）。證人
          吳建興亦於原審結證稱：當天有工人拿紅包給我等巡
          山工，我調頭就走；又稱：我看他們拿紅包出來，沒
          有接觸、沒跟對方說什麼就離開等語（見原審卷三第
          七七、七九、八六頁筆錄）。亦即被告庚○○於吳建
          興等巡山員前往拍照時，曾拿出三千元之紅包給吳建
          興，然吳建興未跟庚○○有任何接觸、說話，即掉頭
          離開等事實，可以認定。然被告庚○○供稱三千元是
          給對方買菸；依吳建興所述，雙方則無任何對話。果
          如此，被告庚○○所謂給對方買菸云云，似僅係其內
          心之意欲，並未對外表示。且部分人民宥於積習，於
          公務員執行公務，尤其是有關檢查、檢驗等公務時，
          即便無任何違規、違法，為減少事端，避免麻煩或為
          求快速，仍有遞紅包之舉。本件被告庚○○於出示紅
          包之同時非僅未具體指明請求之事實，甚至無任何之
          要求，其目的是否即係請求吳建興等人違法不予取締
          、查報或另有其他請求，尚有未明，實難逕以庚○○
          有該等舉動，逕認其目的在行求使吳建興等人為違背
          職務之行為。
    ２、關於交付三萬元行賄風管所部分：
    （１）查庚○○於調查局及檢察官訊問時供承：前述取締逾
          一星期後（檢察官訊問時稱：取締後休息四、五日）
          ，曾拿三萬元給丙○，請丙○打點風管所的人；或稱
          ：給丙○與姓吳的（吳建興）一起喝酒等語（見偵卷
          七第二五、二六、三八、三九頁）。丙○於調查局及
          檢察官訊問時亦供稱：庚○○有交三萬元給我，拜託
          我幫忙向風管所關說等語（見偵卷五第一五四頁、偵
          卷十第五十、五一頁）。亦即庚○○於遭取締後數日
          後曾交付三萬元予丙○，請丙○幫忙打點之事實，可
          以認定。
    （２）然庚○○供稱：沒有指定交付風管所何人，只要不來
          取締就好（見偵卷七第二六頁）；又稱：我看過他們
          （即丙○與吳建興、許雍佳）在一起喝酒，丙○的太
          太在五股鄉做代表，丙○說一起來喝酒就好，我就拿
          三萬給丙○和姓吳（吳建興）一起喝酒，我不去喝等
          語（同上偵卷第三八、三九頁）。對照丙○供稱：我
          收下三萬元後，並未跟己○○講，也未向風管所關說
          ，僅在隔兩天電告庚○○，只是翻修舊墓，儘快整修
          完工，風管所的人來，趕快跑就沒事了，三萬元已經
          喝酒用掉等語（見偵卷五第一五四頁、偵卷十第五一
          頁）。吳建興亦於原審結證稱：丙○沒有拿三萬元向
          我行賄，也沒有因行賄遭我拒絕之事等語（見原審卷
          三第八八頁）。則公訴人所指丙○持三萬元行賄吳建
          興遭拒，與事實已有不符。且庚○○交付三萬元予翁
          文之目的，非在請丙○轉交、行賄風管所之相關人員
          ，而係請託丙○利用關係向相關人員說項；且依陳接
          來所謂之一起喝酒之真意，應未限定丙○使用之範圍
          ，丙○應可自由運用。換言之，庚○○之目的在託請
          丙○代為說項，而非行賄，三萬元則是給丙○之費用
          ，實難謂庚○○有行求賄賂之犯意。況丙○實際上並
          未使用該三萬元於風管所之人員，而係自行花用。
    ３、被告庚○○既非基於行賄之犯意請丙○代為向風管所關
        說，則丙○或己○○縱與被告丁○○有接觸，甚至有請
        託、關說情事（詳後述），亦難謂庚○○係行求賄賂。
    ４、庚○○違反山坡地保育利用條例部分：查被告庚○○係
        受陳忠德之請託，修繕陳忠德先人之墳墓，而該等墳墓
        於三十年前即已設置之事實，業據證人陳忠德於臺灣士
        林地方法院檢察署檢察官偵查中供述明確。次按山坡地
        保育利用條例第九條第七款、第十條所謂墳墓用地之開
        發或經營，係指開發為墳墓之行為而言，被告庚○○既
        係就舊有之墳墓而為修繕行為，即與該罪之構成要件有
        間。
  二、被告丙○、己○○部分：
  （一）公訴人認被告丙○、己○○二人涉犯貪污治罪條例第十
        一條第一項之行賄罪嫌，係以前述庚○○、丙○於調查
        局或檢察官訊問時之筆錄、許雍佳九十二年二月十七日
        偵查筆錄（見偵卷七第三一九頁、己○○九十二年七月
        十六偵查筆錄（見偵卷十第五二頁反面）及卷附之庚○○之自白書（見偵卷七，第二九頁）為其論據。
  （二）訊之被告丙○固坦承庚○○有交付其三萬元之事實，被
        告己○○亦不否認有向被告丁○○瞭解翁振財被風管所
        巡山工拍照之事實，惟均堅詞否認有何行賄之犯行，被
        告丙○辯稱：伊收受庚○○交付之三萬元後並未向風管
        所人員行賄等語；被告己○○亦辯稱：伊並未因丙○轉
        交三萬元而向風管所行賄，也未就翁振財之事，向丁○○關說、施壓等語。經查：
    １、「十三甲土地案」 部分：
    （１）查起訴書僅記載：被告丁○○因受丙○、己○○夫婦
          之關說，明知違背法令，竟基於圖利他人之犯意，指
          示許雍佳，將本案查報之施工人員、車輛照片抽出銷
          燬，以湮滅事證等語。亦即公訴人並未起訴被告丙○
          、己○○行賄丁○○，而係向丁○○關說，應先敘明
          。
    （２）其次，丙○於收受庚○○交付之三萬元後，並未轉告
          己○○，已如前述。而被告己○○於調查局、檢察官
          或法院訊問時均否認知悉丙○收受庚○○交付三萬元
          之事，亦否認因庚○○在十三甲土地施作墳墓乙事向
          風管所或丁○○關說。再徵諸丁○○於調查局、檢察
          官乃至法院訊問時之筆錄，亦均未曾提及丙○或陳次
          芬有因庚○○在十三甲土地施作墳墓乙事表示關心、
          關說或請託（見偵卷七第一０八頁以下、一五二頁以
          下）。則公訴人所指被告丁○○因受丙○、己○○夫
          婦之關說而圖利他人云云，似乏依據。
    ２、「山大王土雞城案」部分：查翁振財係被告丙○之姪兒
        ，此為被告丙○、己○○所不否認。翁振財遭巡山員拍
        照後，曾講述給丙○聽；被告己○○曾就翁振財造墓一
        節，向丁○○詢問詳情等事實，固經被告己○○供承在
        卷（見偵卷五第一百四十頁）；被告丙○於檢察官訊問
        時亦坦承有請己○○去問丁○○能否通融等語（見偵卷
        十第五一頁反面）。因之，丁○○於原審證稱：丙○、
        己○○並未就翁振財濫墾濫葬的事情向伊關說云云（原
        審卷五第十七頁筆錄）。雖不可採。然被告己○○係鄉
        民代表，與翁振財復有親戚關係，己○○因翁振財之請
        託而探詢丁○○是否能通融，不能逕認為違法。被告丙○、己○○既無其他行求、期約或交付賄賂之違法行為
        ，自難僅以此部分之關說入罪。
    ３、綜上所述，被告丙○雖收受庚○○交付之三萬元，然該
        三萬元並非供行求賄賂之用，被告丙○、己○○實際上
        亦未使用該三萬元於吳建興、丁○○或其他風管所人員
        身上，自無行求賄賂之問題。至於翁振財施作墳墓部分
        ，因僅係民意代表之單純之請託、關說，因無證據證明
        與行求、期約或交付有關，亦不能以貪污治罪條例第十
        一條第一項之行賄罪相繩。
  三、被告乙○○部分：
  （一）公訴人認為被告乙○○涉犯貪污治罪條例第十一條第一
        項之行賄罪嫌，係以乙○○九十一年二月六日調查局筆
        錄、偵查筆錄、同年四月二日調查局筆錄（見九十一年
        度他字第五四九號卷，下稱偵卷二，第一一五、一一六
        、第一０五頁反面、偵卷五第一三五頁）、李何碧霞九
        十一年四月二日調查局筆錄（偵卷五第一四四頁）、丁○○九十一年五月八日調查局筆錄、偵查筆錄（見偵卷
        七第一一一、一五二頁）、翁振財九十一年二月二日、
        九十二年七月十六日偵查筆錄（見偵卷二第九四頁；偵
        卷十第四四、四五頁）及卷附之臺北縣五股鄉○○○段
        崩山小段第94地號土地登記謄本（見九十一年度偵字第
        四七六八號卷，下稱偵卷四，第三八至四十頁）、臺北
        縣政府九十一年三月八日北府農山字第0910089338號函
        及所附行政處分書（見偵卷五第一二０頁）為其論據。
  （二）訊之被告乙○○固不否認有將其所有之上開土地出租予
        翁振財造墓，並經被告丁○○等人拍照查報之事實，惟
        堅詞否認有行賄之犯行，辯稱：伊並無任何與丁○○期
        約行賄之情事，亦無任何要求丁○○為違背職務之行為
        ，且丁○○亦無為任何違背職務之行為等語。
  （三）公訴人雖以被告乙○○於被告丁○○藉詞索賄一萬元及
        二萬元時，期約同意支付云云。然乙○○始終否認該等
        犯行，並稱未曾交付一萬元、二萬元予丁○○等語（見
        偵卷二第一０五、一一五、一一六頁、偵卷五第一三五
        頁）。被告丁○○亦堅決否認有上開索賄情事。公訴人
        所謂被告乙○○期約同意支付云云，實乏依據。
  （四）檢察官所舉證人李何碧霞（乙○○之妻）於調查局及原
        審證稱：九十年五月間丁○○因要去機場接他太太，手
        頭上不方便，要向我借過一萬元，但丁○○沒過來拿，
        過一段期間，丁○○又打電話要借二萬元，我在電話中
        答應他，但仍沒有來拿等語（見偵卷五第一四四頁、偵
        卷二第一０八頁、原審卷四第一一三、一一四、一一六
        頁）。被告丁○○亦不否認曾向李何碧霞開口借錢。公
        訴人似乎是據此作為被告丁○○索賄而被告乙○○期約
        同意之證據。然李何碧霞於調查局詢問時即供稱不知有
        前開查報案。其於原審法院審理時更結證稱：迄九十年
        間已認識丁○○有一、二年，丁○○因住在風管所的宿
        舍，有時會來問問生意好不好，丁○○有跟友人到伊經
        營的土雞城消費過，也有付錢等語（見同上卷第一一二
        至一一六頁）。乙○○更始終表示不知丁○○曾向伊太
        太借錢；並稱是被約談前一、二個月才聽李何碧霞提起
        等語（見偵卷五第一三五頁）。則被告丁○○是否意在
        索賄已有疑問。更不能認定李何碧霞或乙○○曾同意丁○○借款即推認被告乙○○期約同意支付予丁○○。既
        無其他證據證明被告丁○○意在索賄，或乙○○期約同
        意支付賄款，則丁○○於調查及偵訊時所述借款之目的
        、金額，縱有前後不一或不合常情之情形，仍不能率予
        認定乙○○期約賄賂。
  （五）上訴意旨另以：翁振財於偵訊時陳稱遭查報後有交錢三
        萬五千元給乙○○作為打通員警之費用，且後來亦完成
        該墳墓等語（見翁振財於九十一年二月二十五日及七月
        十六日偵訊筆錄）。然此部分事實不在起訴之列。且翁
        振財於調查局詢問時供稱該三萬五千元是交給乙○○送
        給成洲派出所之費用（見偵卷一第三八頁）。被告乙○○更始終否認收受該三萬五千元（見偵卷二第一０六、
        一一八頁）。則被告乙○○是否收受該三萬五千元，已
        有疑問，縱無不實，亦顯然與本案之起訴事實無關。公
        訴人作為本案上訴之理由，似有誤會。
  四、被告戊○○部分：
  （一）公訴人認為被告戊○○涉犯貪污治罪條例第六條第一項
        第四款之對於主管事務直接圖利罪嫌、刑法第一百三十
        八條之隱匿毀壞公務上掌管文書罪等罪嫌，係以壬○○
        九十一年五月八日調查局筆錄、偵查筆錄、九十一年二
        月五日調查局筆錄（見偵卷一第三七０頁）、陳光雄、
        陳榮興、陳建雄三人九十一年四月二十三日調查局筆錄
        （見偵卷七第十二頁），以及卷附之許雍佳九十年五月
        二十三日之十三甲區巡查紀錄表（見偵卷一第一一頁頁
        ）、風管所九十年五月二十八日觀技音管90字第0613號
        書函（見偵卷十第135頁）為其論據。
  （二）訊之被告戊○○堅詞否認有上開犯行，辯稱：伊並無依
        丁○○之指示轉知壬○○將拍攝有造墓工人及車輛之照
        片抽出等語。經查：
    １、風管所就「十三甲土地案」及「山大王土雞城案」函報
        台北縣政府及五股鄉公所之文號，分別為九十年五月二
        十八日觀音技字第六一二號函及九十年五月二十八日觀
        音技字第六一三號函發出之事實，有該二公文之書函（
        稿）在卷可按（見偵卷七第九七頁以下）。觀諸該二份
        書函，可知均由被告壬○○於九十年五月二十五日簽辦
        ，經被告戊○○核稿後，由被告丁○○於同日決行。而
        巡山員巡查後製作之現場簡圖及所拍攝內有庚○○、車
        輛車號之二十張照片均未附隨六一二號書函送出；六一
        三號書函亦未附有風管所檔存之照片六張及巡查紀錄表
        等事實，為被告戊○○、丁○○所不否認。應先敘明。
    ２、其次，被告壬○○於調查局詢問時供稱：戊○○股長於
        所長核發後轉告我說，所長希望不要將照到工人的照片
        送出去，我便將照片歸檔；又稱這兩個案子都是我依戊○○轉達所長的指示才將照片抽出等語。其後於檢察官
        訊問時則稱：戊○○股長說這些照片不用送，因為同一
        地點已經有報給縣政府及鄉公所等語（見偵七卷第一五
        ０頁）。迨至原審訊問時更改稱：戊○○與丁○○並未
        就上開二查報案，指示抽掉部分之採證照片（見原審卷
        四第九四頁）。亦即壬○○前後所述並不一致。實則壬○○早於調查局詢問時即供稱：這兩個案子都是我依戊○○轉達所長的指示才將照片抽出，且我認為前述兩個
        案子都已經多次查報，再送出去也只是重覆舉報，所以
        我就依所長指示，並未將同案照片隨案發出等語（見偵
        卷七第九一、九二頁）。因之，姑不論被告丁○○、戊○○堅決否認有前述之指示或轉達，縱有該等指示，因
        該等指示與壬○○之判斷並無齟齬，已難謂有何不法。
        反之，壬○○係本案之承辦人，若照片之未隨函發出涉
        有不法，壬○○為脫免干係而卸責他人，實有可能。更
        不能逕以其於調查局或檢察官訊問時之單方面供述，未
        經具結，推認被告丁○○、戊○○有前述之指示或轉達
        。
    ３、再者，證人即九十年間任職八里鄉公所辦理墓政業務之
        陳光雄結證稱：公所在收到查報濫墾、濫葬的函文後，
        就由公所風管所的人員會勘，一定要到現場看才知道，
        法令上雖然沒有明定要會勘，但伊等承辦人員認為要會
        勘才可以確定行為人等語（見原審卷三第一０七至一一
        ０頁）。證人即任職於臺北縣政府農業局技士林慶華結
        證稱：關於濫墾、濫葬部分，倘由風管所查報，就是由
        風管所填寫查報單，若由公所查報，就由公所填寫，查
        報單都是一樣的，查報事項也相同，只要山坡地有開挖
        、開墾沒有申請，就要查報，縣政府收到查報單後會依
        上載內容會同相關單位會勘，會勘時就會找行為人，聽
        行為人的說明，而且沒有規定查報單一定要附照片，有
        照片會比較好，但仍以縣政府農業局等單位到現場看為
        準，照片並不是必要的等語（見同上卷第一一五、一一
        六、一二０、一二一頁）。依證人所述，風管所關於濫
        墾、濫葬之查報，只須將違規事實存在之狀況填載查報
        單通報主管機關，主管機關在收件後，必定依其職權辦
        理現場會勘，查明認定行為人而為行政裁處，風管所是
        否附照片，並非必要。
    ４、不僅如此，「山大王土雞城案」於九十年五月間經人檢
        舉後，風管所即依交通部觀光局之函示查處（詳後述）
        。五股鄉公所更早於同年五月二十四日即據台北縣政府
        九十年五月十日九十北府農山字第一六八四一九號函，
        函報本案，此有臺北縣五股鄉公所九十年五月二十四日
        90北縣五農字第8359號函及附件在卷可參（見偵卷二第
        一四六、一四七頁）。亦即，許雍佳於九十年五月二十
        四日查悉本案，風管所於九十年五月二十八日以觀技音
        管90字第613號函報臺北縣政府及五股鄉公所前，五股
        鄉公所已經早一步函報；臺北縣政府於受查報後，於九
        十年六月五日即發函乙○○停止開發、使用，並訂於同
        年六月十九日會勘，亦有臺北縣政府九十年六月五日九
        十北府農山字第1958595號函稿附卷足佐（見偵卷二第
        一四四、一四五頁），足見相關機關、單位早已掌握被
        告乙○○土地施作墳墓之事實。亦可印證縣政府或鄉公
        所獲風管所之函報後，確實會訂期會勘。果如此，風管
        所既已在巡查紀錄表內詳細記載巡查所得，並將之函報
        相關機關，函報內容足以確認地點及相關違法情形，縱
        然未附充分之照片，應不足以影響事實之認定。況「十
        三甲土地案」之巡查紀錄表，不僅明確、詳細紀載各次
        巡查所得，且記載：「：：：並把施工人員及相關車輛
        照片拍照存證」等語（見偵卷七第九九頁）。亦即風管
        所巡查所得及取證情形，已記載於巡查紀錄表內，並將
        之併送縣政府及鄉公所。風管所縱未併將照片函送，自
        不影響於查察。蓋縣政府及鄉公所若有必要，可進一步
        向風管所函調。
    ５、有關「山大王土雞城案」照片三張是否被隱匿銷燬部分
        ：查壬○○於調查局詢問時雖指稱許雍佳所提出之「山
        大王土雞城案」之照片共有九張，我如數簽呈予戊○○
        、丁○○批核，但許（遊全）所長即請郭（振陵）股長
        告訴我，要我將拍攝有翁振財個人及車輛之三張照片抽
        出，不要隨案移送，僅附送無法辯識行為人之照片六張
        等語（見偵一卷第三七０頁）。許雍佳於檢察官訊問時
        亦稱：我沖洗九張（照片），寫巡查紀錄表送上去，十
        點多丁○○叫我把山大王、翁振財之照片及車子的照片
        抽掉，當天是星期六，就在風管所的櫃檯，我還是送九
        張上去等語（見偵一卷第三二０頁反面）。然此為被告
        戊○○及丁○○堅詞否認。壬○○亦表示其於調查局及
        檢察官訊問時所指出於所長之指示而抽存，應係出於誤
        解等語。查「山大王土雞城案」係於九十年五月二十四
        日上午十時取締，許雍佳於次日將巡查紀錄表呈核，被
        告壬○○、戊○○及丁○○均於同日即五月二十五日核
        稿、判核，此有該巡查紀錄表可按（見偵卷七第九五頁
        ）。亦即該巡查紀錄表於五月二十五日即完成內部之呈
        核程序。果如此，許雍佳所謂：寫巡查紀錄表送上去，
        十點多丁○○叫我把照片抽掉，當天是星期六，就在風
        管所的櫃檯，我還是送九張上去等語，即與事實不符。
        再者，該巡查紀錄表內已明確記載：「：：：已把行為
        人及現場行為人之照片拍照及處理」等語。再對照檔存
        之六張照片，其上亦有顯示車號之照片三張，顯示人物
        之照片一張（見同上卷第九六、九七頁）。此與巡查紀
        錄表內之記載並無不同。況壬○○於巡查紀錄表上簽擬
        ：「擬函請台北縣政府及五股鄉公所依權責查處」，風
        管所亦確實於五月二十八日完成發文。不僅如此，巡查
        紀錄表或函報縣政府、鄉公所之書函內均未記載附件之
        照片若干張；許雍佳巡查、取證後，案交壬○○辦理時
        ，應有如何繳交、收受之程序，風管所內部並無規定，
        此經被告丁○○、戊○○、壬○○供述在卷，亦即許雍
        佳等巡山員巡查、取證後，多僅於巡查記錄表上簡略記
        載為：「現場已拍照存證」、「已拍照存證」，併所附
        照片，即送請壬○○呈核，此有各該巡查紀錄表可按（
        見偵卷一第一二八至一九三頁），亦即巡山員拍照若干
        、沖洗若干、交付若干，全無紀錄。徵諸檔存在風管所
        之「山大王土雞城案」、「十三甲土地案」以及其他個
        案，均未記載巡山員交付若干數量之照片。果如此，又
        如何證明許雍佳確已交付九張照片予壬○○？不僅如此
        ，若細繹「十三甲土地案」、「山大王土雞城案」之巡
        查紀錄表，可知此二案有關「處理情形」之記載較諸其
        他個案，可謂頗為詳細，二者均提及已對「現場人員」
        及「車輛」拍照。在此情形下，壬○○、戊○○、丁○○等巡山員之長官若有意「吃案」或意圖不法，難度顯
        然較高。且被告戊○○、丁○○若有意隱匿、銷燬，於
        公文呈判程序中，大可利用前述未記載照片之漏洞，逕
        行抽出。反之，若公文已完成呈判程序，則公文已不再
        由戊○○、丁○○保管，該二人且不負責發文或歸檔等
        事務，又如何能抽出銷燬？綜上所述，許雍佳縱單獨保
        存九張照片，且較諸風管所檔之存之照片多出三張，實
        無證據證明許雍佳已如數呈判；縱該九張照片曾如數呈
        判，亦無證據證明被告戊○○或丁○○抽存其中之三張
        併予以銷燬。
  五、被告丁○○部分：
  （一）公訴人認被告丁○○涉犯貪污治罪條例第四條第一項第
        五款對於違背職務要求期約收受賄賂罪、貪污治罪條例
        第六條第一項第四款之對於主管事務直接圖利罪嫌、刑
        法第一三八條之隱匿毀壞公務上掌管文書罪等罪嫌，係
        以丁○○九十一年五月八日調查局筆錄及偵查筆錄（見
        偵卷七第一一一、一五三頁）、許雍佳九十二年二月十
        七日偵查筆錄（見偵卷七第三一九頁）、壬○○九十一
        年年五月八日之調查局筆錄、偵查筆錄（見偵卷七第八
        八、一五０頁）、庚○○九十一年四月十二日之調查局
        筆錄、偵查筆錄（見偵卷七第二五、二六、三八、三九
        頁）、張森茂九十一年五月八日偵查筆錄（見偵卷七第
        一四九頁）、陳光雄、陳榮興、陳建雄三人九十一年四
        月二十三日調查局筆錄（見偵卷七第十二頁）、陳忠德
        九十二年一月九日偵查筆錄（見偵卷八第一五）、丙○
        九十一年年五月十六日調查局筆錄、九十二年七月十六
        日偵查筆錄（見偵卷五第一五四頁、偵卷十第五十、五
        一頁）、乙○○、李何碧霞九十一年四月二日調查局筆
        錄（見偵卷五第一三五、一四四頁）、許雍佳九十二年
        二月十七日偵查筆錄（見偵卷七第三二十頁）、壬○○
        九十一年二月五日調查局筆錄（見偵卷一第三七０頁）
        、翁振財九十一年一月二十五日偵查筆錄（見偵卷二第
        九十四頁反面）、翁振財九十二年七月十六日偵查筆錄
        （見偵卷十第四四、四五頁）、己○○九十二年七月十
        六日偵查筆錄（見偵卷十第五二頁反面）及卷附之許雍
        佳九十年五月二十二日之十三甲區巡查紀錄表（見偵卷
        一，第一一四頁）、臺灣板橋地方法院檢察署九十一年
        二月七日、九十一年七月二十四日、九十一年九月十二
        日勘驗筆錄暨照片（見偵查卷二第二三頁；偵查卷七第
        二四五5頁；偵卷八第一一六頁）、臺北縣八里鄉○○
        里○段渡船頭小段631地號土地登記謄本（見偵卷七第
        三一七頁）、臺北縣淡水地政事務所九十二年一月三日
        北縣淡地測字第0910017455號函附土地複丈成果圖（見
        偵卷七第三０六頁）、財政部國有財產局臺灣北區辦事
        處九十一年十二月十二日臺財產北改字第0910038659號
        函（見偵卷七第二九七頁）、臺北縣政府九十一年十月
        二十二日北府農山字第0910603144號函及所附行政處分
        書（見偵卷七第二九一頁）、臺北縣政府九十二年二月
        十二日北府農山字第0920023207號函及所附行政處分書
        （見偵卷八第一五四頁）、風管所九十年五月二十八日
        觀技音管90字第0613號書函（見偵卷十第一三五頁）、
        臺北縣五股鄉○○○段崩山小段第94地號土地登記謄本
        （見偵卷四第三八至四十頁）、臺北縣新莊地政事務所
        九十一年八月八日北縣莊地測字第0910015186號函附土
        地複丈成果圖（見偵卷五第二三頁；偵卷七第二四八頁
        ；偵卷八第二八頁）、臺北縣政府九十一年三月八日北
        府農山字第0910089338號函及所附行政處分書（見偵卷
        五第一二０頁）為其論據。
  （二）訊之被告丁○○固坦承被告己○○曾為翁振財之事向其
        詢問之事實，惟堅詞否認有公訴人所指之犯行，辯稱：
        濫墾濫葬之取締並非風管所之主管事項，風管所之舉發
        亦不以附照片為必要，本件並無圖私人不法利益及使私
        人因而獲得利益，更無要求、期約、收受賄賂之行為可
        言等語。經查：
    １、有關丁○○被訴受己○○、丙○之關說（庚○○「十三
        甲土地案」），指示許雍佳將取締照片抽出銷燬，併轉
        請戊○○向壬○○下達前述指示，圖利他人；以及被訴
        接受乙○○、丙○、己○○之關說（乙○○「山大王土
        雞城案」），指示許雍佳將取締照片抽出銷燬，併轉請
        戊○○向壬○○下達前述指示，隱匿銷燬三張照片部分
        ，已經本院於被告戊○○部分論述甚詳，亦即並無證據
        證明被告丁○○指示許雍佳將取締照片抽出銷燬或轉請
        戊○○向壬○○下達前述指示，以及隱匿銷燬三張照片
        之事實，茲不再述。有關丁○○是否接受丙○、己○○
        之關說，進而圖利他人部分。查丙○、己○○實未針對
        庚○○之「十三甲土地案」向被告丁○○關說；己○○
        雖曾因翁振財之請託向被告丁○○詢問「山大王土雞城
        案」，然僅屬一般民意代表之請託，並無行求、期約或
        交付賄賂之問題，亦如前述，亦不再贅述。
    ２、被訴索賄二萬元、一萬元部分。查被告確曾向乙○○之
        妻李何碧霞先後借款二萬元、一萬元未果之事實，固如
        前述。然依上述之乙○○、李何碧霞之供述，僅屬一般
        之借款，並無證據證明該等借款與乙○○之「山大王土
        雞城案」有關，公訴人認為係索賄，尚乏依據。
  六、被告壬○○部分：
  （一）公訴人認被告壬○○涉犯貪污治罪條例第四條第一項第
        五款之對於違背職務要求期約收受賄賂罪、貪污治罪條
        例第六條第一項第四款之對於主管事務直接圖利罪嫌、
        刑法第一三八條之隱匿毀壞公務上掌管文書罪等罪嫌，
        係以壬○○九十一年二月五日、同年三月十四日及同年
        五月八日之調查局筆錄、九十一年五月八日及九十二年
        八月二十日之偵查筆錄（見偵卷一第三七０頁、偵卷六
        第十三頁、偵卷七第九十、一五０頁、偵卷十第一二五
        頁）、張森茂九十一年五月八日偵查筆錄（見偵卷七，
        第一四九頁反面）、陳光雄、陳榮興、陳建雄三人九十
        一年四月二十三日調查局筆錄（見偵卷七第十二頁）、
        吳建興九十二年二月十七日偵查筆錄、九十二年八月二
        十日偵查筆錄（見偵卷七第三二二頁反面、偵卷十第一
        二六頁）、甲○○九十一年四月十一日調查局筆錄、九
        十一年四月十一日偵查筆錄（見偵卷七第四四、第五二
        、五三頁）、易家成九十二年七月十六日偵查筆錄（見
        偵卷十第四八頁）、紀文章九十一年三月六日調查局筆
        錄、九十二年七月十六日偵查筆錄（見偵卷六第二三頁
        、偵卷十第四六頁反面）、謝茂松九十一年四月八日調
        查局筆錄、九十二年七月十七日偵查筆錄（見偵卷八第
        三二頁、偵卷十第六八頁）、辛○○九十一年二月六日
        調查局筆錄（見偵卷二第七七頁）、許雍佳九十二年二
        月十七日偵查筆錄（見偵卷七第三二０頁）及卷附之許
        雍佳九十年五月二十二日之十三甲區巡查紀錄表（見偵
        卷一第一一四頁）、風管所90年5月28日觀技音管90 字
        第0613號書函（見偵卷十第一三五頁）、法務部調查局
        91年3月15日調科參字第09123001940號測謊報告（見偵
        卷六第三七頁）、臺北縣政府九十一年二月六日北府農
        山字第0910062117號函稿及所附行政處分書（見偵卷二
        第五頁）、許雍佳提供之濫墾濫葬巡查案資料一覽表、
        吳建興提供之濫墾濫葬巡查案資料一覽表、壬○○有查
        報之濫墾濫葬查資料一覽表（見偵卷一第二八二至二八
        四頁）為其論據。
  （二）訊之被告壬○○堅詞否認公訴人起訴之上開犯行，辯稱
        ：有關「十三甲土地案」及「山大王土雞城案」，風管
        所並非法定之權責機關，且既已辦理查報舉發，通知主
        管機關為行政處分，即無違背職務及包庇圖利業者之犯
        行；又被告抽存未隨文送出之照片及簡圖，係一併歸檔
        ，並非加以銷燬，此乃係風管所內一案不再重複舉發之
        處理原則，被告於調查局及偵查筆錄之記載係出於所長
        指示而抽存一節，應係出於誤解；再者被告並未自易家
        成處收受甲○○等人轉交行賄之二萬元，亦無銷燬許雍
        佳、吳建興二人所整理之查報資料等語。經查：
    １、「十三甲土地案」及「山大王土雞城案」，被告丁○○
        並未囑請被告戊○○轉知被告壬○○抽存兩案之巡查照
        片乙節已經論述如前，不再贅述。其次，被告壬○○雖
        係兩案之承辦人，壬○○未將「十三甲土地案」之現場
        簡圖及相關之照片併為函報；且將「山大王土雞城案」
        之照片六張、巡查紀錄表等逕行歸檔等事實，固如前述
        。風管所巡查後函報相關機關之案件若併將照片附送，
        亦較有利於主管相關之查察。然以「十三甲土地案」及
        「山大王土雞城案」二案而言，實不因未附送照片而受
        影響。蓋風管所函報之「十三甲土地案」已併送巡查紀
        錄表，而該巡查紀錄表內，就各次巡查時間、發現違規
        後之拍照取證以及風管所內部處理情形，如丁○○指示
        應加強巡查，發現不法應馬上制止並報警處理等情，詳
        細記載，亦即巡查紀錄表內有關違規事證之記載可謂明
        確、詳細，且多次記載：已對現場人、車拍照等語。則
        受理查報之鄉公所或縣政府若有疑義，大可逕向風管所
        索取。至於「山大王土雞城案」，因早於九十年五月八
        日即由交通部觀光局函請風管所查辦；被告壬○○於同
        日即以公務電話聯繫被告辛○○，將會同五股鄉公所之
        謝（茂松）先生就近至現場了解、蒐證；台北縣政府亦
        以民眾檢舉為由，於同年五月十日函請風管所依法查報
        ；被告壬○○除於五月十日簽擬本案之處理情形，呈請
        傳真（回報）觀光局政風室之外，並於同年五月十五日
        上午再以公務電話聯繫五股鄉公所之謝茂松，訂於同日
        下午會同至現場勘查；五股鄉公所於五月十五日現場勘
        查後，並於翌日即函報台北縣政府，並副知風管所，以
        上事實有交通部觀光局、台北縣政府、五股鄉公所之函
        文、公務電話紀錄、簽呈、查報表等，在卷可按（以見
        原審卷一第二一０至二二四頁）。亦即，許雍佳於九十
        年五月二十四日巡查發現本案之前，風管所及五股鄉公
        所早已處理，五股鄉公所且已將處理情形函報縣政府並
        副知風管所，則風管所針對許雍佳之巡查並再次於五月
        二十八日函報時，確屬一案之再查，僅需併案辦理即可
        ，即便未將許雍佳提出之照片、巡查紀錄表併送主管機
        關，實不影響於事實之判定。
    ２、「山大王土雞城案」於風管所或被告壬○○、戊○○、
        丁○○而言，既屬一案之再查，風管所之五月二十八日
        之函報，照片及巡查紀錄表之有無既不影響於事實之判
        定，則被告壬○○、戊○○、丁○○即無隱匿不報甚至
        銷燬許雍佳所指之三張照片之必要。
  （三）被訴期約收受甲○○交付之二萬元部分：
    １、查甲○○、紀文章、易家成等人於調查局及檢察官訊問
        時，固曾提及以二萬元向被告壬○○行賄等情，唯彼等
        供述內容互異（詳後述），是否可信，已有疑問。況依
        後述甲○○、紀文章、易家成等人之供述，可知被告壬○○或未曾收受或立即退還，果如此，亦難認被告與紀
        文章等人有如何之期約、收受之犯行。
    ２、其次，公訴意旨所指之前立法委員陳宏昌之祖母陳張卻
        之墳墓所涉之濫墾、濫葬案，係被告壬○○與五股鄉公
        所之謝茂松及巡山工吳建興於九十年五、六月間共同查
        獲，並由謝茂松負責簽報至臺北縣政府；臺北縣政府受
        理後即於九十年六月二十二日函告土地所有權人應即停
        止一切非法開發、使用行為，並通知於同年之七月十日
        會勘；臺北縣政府會勘並確認土地確有墾葬情事後，即
        於九十年九月二十七日函令地主於七日內提出合法使用
        證明，惟因地主遲未提出，臺北縣政府乃以九十年七月
        十日之會勘結果，於九十一年二月二日簽辦對地主裁罰
        六萬元，完成九十一年二月六日北府農山字第09100621
        17號行政處分書，以上事實有臺北縣五股鄉公所九十年
        六月十九日九北縣五農字第8677號函及所附查報表（見
        偵卷二第十、十一頁）、臺北縣政府九十年六月二十二
        日90北府農山字第227119號函（見偵卷二第九頁）、現
        場會勘紀錄（見偵卷二第十二頁）、臺北縣政府九十年
        九月二十七日90北府農山字第356853號函（見偵卷二，
        第八頁）、臺北縣政府九十一年二月六日北府農山字第
        0910062117號函稿及所附行政處分書（見偵卷二，第五
        至七頁）附卷可稽。亦即本案係風管所及五股鄉公所共
        同查獲，五股鄉公所且立即函報台北縣政府，臺北縣政
        府於九十年七月十日會勘前，該案即由臺北縣政府依權
        責辦理，被告壬○○於已無續查、續報之必要？此時業
        主或施作人員何能再企求行賄任職於風管所之被告壬○○使能網開一面？至於臺北縣政府遲至九十一年二月初
        始完成裁罰手續，程序上是否稍有遲延，實不能作為推
        論被告壬○○有從中期約或收受賄賂之事證。況甲○○
        、易家成等人於其後法院審理時均已否認有行賄情事（
        詳後述）。
    ３、應附帶一提者，被告壬○○就是否收受易家成交付之二
        萬元賄款乙節，雖未通過調查局之測謊（見偵卷六第三
        七頁測謊報告書及原審卷二第二八六頁以下有關測謊過
        程之資料）。然基於以上之說明，被告壬○○對於本案
        已無影響之能力，甲○○、翁振財、紀文章、易家成等
        人實無再對之行賄之必要；且渠等於調查局及檢察訊問
        時之供述，有如下述之瑕疵，實不能以測謊報告作為本
        案之補強證據，作為被告壬○○有期約收賄之不利證據
        。
  （四）被訴銷燬十一卷證部分：查許雍佳於檢察官訊問時供稱
        ：任期內我查報三十六件，我私下都有拷貝，為求自保
        ，怕風管所吃案；吳建興亦稱：我詳細資料都交給北機
        組，我們私下有拷貝等語。然吳建興於原審結證稱：伊
        在職期間，因壬○○大部分時間人都不在，壬○○不在
        的時候，伊就將巡查紀錄表放在他桌上，壬○○也不會
        開收據給伊等語（見原審卷四第八五頁）。而許雍佳、
        吳建興二人均係聘僱之巡山工，渠等巡查資料均交給被
        告壬○○，再由壬○○整理後呈請股長、所長簽核後發
        文函報等事實，均如前述。依吳建興於法院之證述，可
        知其交付壬○○巡查資料時，並無類似收據或簽收簿冊
        足以資證明。亦即許雍佳、吳建興交付若干數量之巡查
        案予壬○○，或壬○○曾收受二人之巡查資料有若干，
        風管所並無內部管控或稽核之資料。實不能僅以許雍佳
        、吳建興自行提出之資料作為比對之基礎。換言之，因
        無證據證明許雍佳、吳建興檢舉提出之五十一個巡查案
        均交付予壬○○或風管所，從而調查單位搜索風管所結
        果，縱不足十一案，亦不能推認係被告壬○○所隱匿或
        銷燬。退步言，縱認許雍佳、吳建興提出之五十一個巡
        查案均已由壬○○或風管所收受，亦不能僅以案發後搜
        索結果短缺十一案，即推認係壬○○所隱匿或銷燬。蓋
        案卷短缺之原因多端，得接觸案卷者非僅壬○○一人，
        豈能以壬○○係承辦人即臆測係壬○○所為？
  七、被告甲○○部分：
  （一）公訴人認被告甲○○涉犯貪污治罪條例第十一條第一項
        之行賄罪嫌，係以甲○○九十一年四月十一日調查局筆
        錄、偵查筆錄（見偵卷七第四四、第五頁反面）、紀文
        章九十一年三月六日調查局筆錄（見九十一年度偵字第
        四七七０號卷，下稱偵卷六，第二三頁）、紀文章九十
        二年七月十六日偵查筆錄（見偵卷十第四八頁反面）、
        易家成九十二年七月十六日偵查筆錄（見偵卷十第四八
        頁）、謝茂松九十一年四月八日調查局筆錄（見偵卷八
        第三二頁）、謝茂松九十二年七月十七日偵查筆錄（見
        偵卷十第六八頁）、吳建興九十二年二月十七日、九十
        二年八月二十日偵查筆錄（見偵卷七第三二二頁反面；
        偵卷十第一二六頁）、壬○○九十一年三月十四日調查
        局筆錄（見偵卷六第十三頁）、壬○○九十二年八月二
        十日偵查筆錄（見偵卷十第一二五頁）、陳火旺九十一
        年五月七日調查局筆錄（見偵卷七第一三五頁）及卷附
        之法務部調查局九十一年三月十五日調科參字第091230
        01940號測謊報告（見偵卷六第三七頁）、臺灣板橋地
        方法院檢察署九十一年二月七日、九十一年七月二十四
        日、九十一年九月十二日勘驗筆錄暨照片（見偵卷二第
        二三頁；偵卷七第二四五頁；偵卷八第一一六頁）、臺
        北縣五股鄉○○○段坑口小段492地號土地登記謄本（
        見偵卷四第四七頁）、臺北縣新莊地政事務所九十一年
        八月八日北縣莊地測字第0910015186號函附土地複丈成
        果圖（見偵卷五第二三頁；偵卷七第二四八頁；偵卷八
        第二八頁）為其論據。
  （二）訊之被告甲○○固坦承有交付二萬元請託紀文章幫忙打
        點遭巡山工拍照查報之事實，惟堅詞否認有何行賄之犯
        行，辯稱：伊請託紀文章交付的二萬元，後來經易家成
        退還交由伊妻子收受，易家成根本未將二萬元送出去等
        語。
  （三）經查：被告甲○○於檢察官訊問時坦承交付二萬元給紀
        文章，未裝封，但二、三天後退回來，並稱：我太太說
        一個叫什麼國的人（按即易家成，原名：易國勝）拿來
        的，說不能做，做了就有事等語（見偵七卷卷第五二、
        五三頁）；或稱：我沒收到二萬元退款（見偵卷十第四
        八頁反面）。紀文章於調查局訊問時供稱：九十年六、
        七月間，甲○○拿到我家請我轉交賄款給易家成行賄風
        管所人員，我當即電告易家成，並於當天中午在易家成
        之辦公室交付前述款項等語；又稱：賄款裝在白色信封
        內，並已粘好，我不便拆開，不知詳細金額，甲○○且
        在信封背後畫施工地點的草圖供辨識等語（見偵六卷第
        二三、二四頁）。易家成於檢察官訊問時供稱：九十年
        五、六月間，紀文章有拿二萬元到我家，說是甲○○拜
        託轉交給壬○○，因為他們施作墳墓被查獲，拜託我向
        壬○○講，我在凌雲路三段我辦公室那邊拿給壬○○等
        語；又稱：壬○○後來自己還給甲○○；或稱：壬○○
        有退二萬元，我有經手，壬○○拿給我退給甲○○，隔
        了好幾天才退等語（見偵卷十第四八頁）。以上三人所
        述，交付二萬元之時間、盛裝二萬元之情形，乃至是否
        有退款或如何退款等情形，並不相符。再觀諸易家成於
        調查局及檢察官訊問時所為之其他供述，亦前後反覆或
        不相符合。或稱：紀文章、翁振財、阿值等人曾請託我
        將裝有現金的紙袋轉交給壬○○，要後者爭一隻眼閉一
        隻眼，但都被我婉拒了；或稱：紀文章因怕有人檢舉他
        弟弟違法濫挖，拿二萬元給我轉交給壬○○，我收了後
        就轉交給壬○○，除此次之外，另有二、三次，紀文章
        託我交給壬○○等語（以上均係在調查局之供述，見偵
        一卷第二六、二七頁）；或稱：紀文章拜託我六、七次
        轉交給壬○○，但壬○○都不收；或稱：只有一次在紀
        文章辦公室，翁振財、紀文章、壬○○、我，還有一位
        朋友，我有看到紀文章拿出裝錢的信封，壬○○是否收
        下我不知，因為我就走出辦公室等語（以上見偵六號卷
        第四五、四六頁）。依易家成所述，似乎多次仲介或受
        託紀文章等多人轉交金錢予壬○○，然就經過情形、因
        何原因或壬○○是否收受等情，則前後供述不一，何者
        可信，是否確有該等情形，實已無從究明。
  （四）本案情形，被告甲○○是否行賄，所需究明者為甲○○
        交付二萬元之目的及有無行賄之對象。查甲○○於檢察
        官訊問時並未供承該二萬元係賄款，僅稱：九十年五、
        六月間施作墳墓，我不認識陳宏昌，我是在對面工作，
        他們有二、三人來，我想承攬工程才墊二萬元，沒有想
        要拿回（二萬元），我是想做他的工程，不認識壬○○
        所以才找紀文章等語（見偵七卷第五三頁）。亦即該二
        萬元是否係賄款？若係甲○○委託紀文章轉交予風管所
        人員或壬○○，其目的是否意欲使風管所人員或壬○○
        違背職務？均有未明。依陳憲章所述，似僅為取得工程
        或使工程能順利進行，果如此，實不能逕認被告甲○○
        提出之二萬元係意圖使風管所人員或壬○○為違背職務
        之行為。對照證人紀文章證稱：甲○○拿二萬元是給易
        家成作公關，對象是風管所，職務伊不清楚，但後來易
        家成說他又把錢退還給甲○○的太太，有沒有給過風管
        所伊不知道，伊自己並沒有替甲○○向風管所行賄等語
        （見原審卷三第一八八、一九０頁）。證人即被告甲○○之妻朱蔡香亦結證稱：曾經有個自稱叫國勝的人，把
        一包東西放在桌上，他說有送去，但是人家不收，伊打
        開一看是二萬元，那個人沒說其他的事，騎機車就走了
        ，至於他所說的「對方」是誰，伊並不知道等語（同上
        卷第一九四頁。證人易家成證稱：壬○○說他不收這種
        錢（見原審卷五第六一頁）。被告壬○○亦證稱：甲○○並沒有透過他人交付二萬元說不要再查報了等語（見
        原審卷四第九九頁）。綜上所述，被告甲○○試圖承攬
        工程或使工程能順利進行而交付二萬元予紀文章轉請易
        家成交付予風管所或被告壬○○，固有未當，然甲○○
        交付該二萬元，並未具體指明目的或交付之對象，且無
        證據證明在使風管人員或壬○○違背職務為一定之行為
        或不為一定之行為，實難逕以違背職務行賄罪相繩。
  八、被告辛○○部分：
  （一）公訴人認被告辛○○涉犯貪污治罪條例第四條第一項第
        五款之對於違背職務要求期約收受賄賂之罪嫌，係以辛○○九十一年三月十四日調查局筆錄（見偵卷五第十八
        至二一頁）、易家成九十二年七月十六日偵查筆錄（見
        偵卷十第四六頁）、紀文章九十一年一月二十四日調查
        局筆錄（見偵卷一第六一頁）、紀文章九十二年七月十
        六日偵查筆錄（見偵卷十第四七頁）、九十年九月四日
        電話00000000號通訊監察譯文（見偵卷一第六九頁）、
        臺北縣政府九十一年四月三日北府農山字第0910151599
        號函及所附行政處分書（見偵卷五第二四頁）、辛○○
        之自白書（見偵卷二第八四頁）、臺灣板橋地方法院檢
        察署九十一年二月七日、九十一年七月二十四日、九十
        一年九月十二日勘驗筆錄暨照片（見偵查卷二第二三頁
        ；偵查卷七第二四五頁；偵卷八第一一六頁）、臺北縣
        五股鄉○○○段福隆山小段216地號土地登記謄本（見
        偵卷四第四一至四六頁）、臺北縣新莊地政事務所九十
        一年八月八日北縣莊地測字第0910015186號函附土地複
        丈成果圖（見偵卷五第二三頁；偵卷七第二四八頁；偵
        卷八第二八頁）、臺北縣政府九十年六月二十二日北府
        農山字第227119號函（見偵卷二第九頁）、臺北縣政府
        九十一年二月六日北府農山字第0910062117號函稿及所
        附行政處分書（見偵卷二第五頁）、陳張卻墳墓完工照
        片（見偵卷二第八五頁；偵卷七第二七四頁）、臺北縣
        五股鄉○○○段坑口小段492地號土地登記謄本（見偵
        卷四第四七頁）為其論據。
  （二）訊之被告辛○○固坦承其與易家成同在麵攤用餐，回到
        家始發現其背袋內有一包裝有十萬元的信封之事實，惟
        堅詞否認有違背職務要求期約或收受賄賂之犯行，辯稱
        ：伊並不知易家成在其背袋內放入十萬元，迨其回家發
        現後，即電約易家成翌日在同一麵攤返還等語。
  （三）查易家成於調查局詢問時供稱：九十年八、九月間，在
        會勘查報後之某日，先到紀文章家借現金十萬元，再約
        辛○○在五股成泰路五七七巷的一家麵攤吃麵，拜託辛○○代為處理道路的事情（按指易家成出租土地予翁振
        財施作墳墓之附近，另有屬於易家成所有之私人產業道
        路，占用他人土地，法院判決應返還，易家成移出時產
        生石塊等，且在空地蓋鐵皮屋，而遭檢舉），當面交十
        萬元予辛○○，他表示我幫你處理看看，但隔天就還我
        了，並表示不方便處理云云（見偵一卷第二二頁）；其
        後於檢察官訊問時除為相類之供述外，並稱：我拿出信
        封，裡面放十萬元，請他拿回去處理看看，可能會用到
        錢，但我沒說多少錢，我拉開他背包拉鏈放進去，又拉
        回來，他有看到我放的過程（見偵六卷第四一頁）。其
        後於原審結證稱：當初因為颱風把產業道路弄垮，伊重
        新將道路造好，卻遭警察以違反山坡地保育利用條例移
        送，伊有送十萬元拜託辛○○幫伊處理，辛○○當天有
        收，但隔天就退還給伊；當時伊是在麵攤跟辛○○講起
        施做產業道路的事，伊用小信封裝錢，連同信封外的其
        他資料一起放在辛○○的袋子裡，他有看到伊放東西進
        去，但有沒有看到錢伊不知道，辛○○回縣政府後就打
        電話給伊，說他會問問看可不可以處理，辛○○隔天就
        把錢帶過來還伊；當時十萬元給的對象就是辛○○等語
        （見原審卷五第五五、五六頁）。依易家成之前、後證
        述，可知易家成於上開時、地將盛裝十萬元之信封，主
        動放入辛○○之背包內之基本事實，固無出入。被告辛○○亦不否認有在上開時、地與易家成見面，以及易家
        成曾將信封放入其背包內，其後發現信封內盛裝十萬元
        ，但已於隔日返還等事實。
  （四）然收受賄賂罪之成立，須行賄者有交付賄賂之意思，收
        賄者亦知悉該等意思而收受之，始足當之。經查易家成
        固於調查局詢問時明確指稱楊志成收受信封後表示「我
        幫你處理看看」。然其後於檢察官及原審法院訊問時均
        無該等供述。被告辛○○則堅決否認有該等表示。則易
        家成此部分之供述，是否可信，已有疑問。其次，易家
        成於檢察官訊問時雖表示：處理可能會用到錢云云。然
        此與被告辛○○所辯不知信封內有錢，並不相符。縱認
        易家成主動將信封放入辛○○之背包之舉動，稍具智慮
        之人均可懷疑係放入金錢。然所謂處理可能會用到錢云
        云。真意如何？係囑託辛○○轉交他人抑交付予辛○○
        作為辛○○代為處理之費用？抑係交付予辛○○請辛○○網開一面為違法之處置？均有未明。又縱認辛○○懷
        疑或知悉易家成放入信封內有現金，且未當場拒絕，仍
        難逕認辛○○有收受之意思。蓋被告辛○○與易家成原
        即認識，後者且因事有所請託，辛○○當場峻拒，固理
        所當然。然辛○○為顧及易家成之顏面或為免場面難堪
        而未當場拒絕，或僅不置可否，但於事後立即藉詞不能
        幫忙而返還金錢，並非罕見。實不能僅因被告辛○○一
        時之收取，推認其有收受之意思，此由被告辛○○於次
        日立即返還，即可印證。上訴人僅以被告辛○○已經收
        受，即推認辛○○收受賄賂，尚嫌率斷。
肆、本院綜合以上事證，認為公訴人所提出之各項證據，以及法
    院依當事人之聲請調查所得之證據，對公訴人起訴之各被告
    之犯行，尚有可能為無罪之合理懷疑，且未達於通常一般之
    人均不致有所懷疑而得確信其為真實之程度。公訴人上述所
    舉之其他證據，或僅用以證明有庚○○、翁振財、甲○○等
    人有在上開土地修墓等行為，不能作為不利被告之證據；其
    餘有利、不利被告之證據，則因不能影響本判決之結果，無
    逐一論列之必要，併此敘明。原審法院以不能證明被告犯罪
    為由，諭知各被告無罪之判決，本院經核並無違誤。檢察官
    以前開情詞上訴，指摘原審判決不當，難謂有理由，應予駁
    回。
據上論斷，應依刑事訴訟法第三百六十八條，判決如主文。
本案經檢察官侯千姬到庭執行職務
中　　華　　民　　國　　94　　年　　10　　月　　18　　日
                  刑事第十七庭審判長法  官  鄭文肅
                                    法  官  蘇隆惠
                                    法  官  林瑞斌
以上正本證明與原本無異。
檢察官如不服本判決，應於收受送達後十日內向本院提出上訴書
狀，其未敘述上訴之理由者並得於提起上訴後十日內向本院補提
理由書（均須按他造當事人之人數附繕本）。
被告不得上訴。
                                    書記官  陳思云
中　　華　　民　　國　　94　　年　　10　　月　　19　　日
